臺灣雲林地方法院刑事判決　　　　　　　　　　　　　九十二年度訴字第三六二號
　　公　訴　人　臺灣雲林地方法院檢察署檢察官
　　被　　　告　壬○○
　　選任辯護人　許哲嘉律師
　　被　　　告　乙○○
　　被　　　告　辰○○
　　指定辯護人　本院公設辯護人癸○○
　　被　　　告　丑○○
　　選任辯護人　武燕琳律師
右列被告等因強盜案件，經檢察官提起公訴（九十二年度偵字第二一三四號、第二一
八一號、第二五一三號、第二六八七號），本院判決如左：
    主  文
壬○○意圖為自己不法所有，結夥三人以上，攜帶兇器，以強暴至使不能抗拒，而取
他人之物，處有期徒刑年陸月。
乙○○意圖為自己不法所有，結夥三人以上，攜帶兇器，以強暴至使不能抗拒，而取
他人之物，處有期徒刑玖年。
辰○○意圖為自己不法所有，結夥三人以上，攜帶兇器，以強暴至使不能抗拒，而取
他人之物，處有期徒刑柒年陸月。
丑○○意圖為自己不法所有，結夥三人以上，攜帶兇器，以強暴至使不能抗拒，而取
他人之物，處有期徒刑柒年陸月。
    事  實
一、辰○○曾因業務侵占案件，經臺灣臺中地方法院於民國九十二年一月十五日，以
    九十一年度易字第三一０二號，判處有期徒刑七月，緩刑三年，並於九十二年二
    月二十二日判決確定，現緩刑中。
二、壬○○、寅○○（通緝中）、卯○○（通緝中）、丁○○（通緝中）、丙○○（
    通緝中）、丑○○、辰○○、乙○○等八人計劃行搶賭場，基於共同概括犯意之
    聯絡，意圖為自己不法之所有，事先分別備妥三枝不明手槍（因未扣案，不知是
    否為真槍、是否具殺傷力）及長刀、西瓜刀各一支（均未扣案），並由丑○○開
    車搭載壬○○、丁○○、丙○○到用品店、五金行購買頭套、手套，由卯○○預
    先到雲林縣台西鄉○○村○○路六號己○○所經營之賭場勘查地形，待一切就緒
    後，由丑○○駕駛車牌號碼ＥＣ─六一六六號ＢＭＷ自用小客車搭載壬○○、丁○○、丙○○，由辰○○駕駛車牌號碼七Ｑ─七五二一號日產自用小客車搭載寅
    ○○、乙○○，卯○○自行開車，於九十二年三月二十一日晚間，分別前往雲林
    縣台西鄉五條港安西府廟口前會合，由卯○○告知行搶時機為翌日零時三十分許
    後，卯○○返回上開賭場內接應。寅○○、壬○○、丁○○、丙○○、丑○○、
    辰○○、乙○○等人嗣於翌日零時二十五分許到達上述賭場，然後由寅○○、壬○○、丙○○分持前述手槍各一枝，由丁○○持西瓜刀、乙○○持長刀，並且分
    別罩上頭套而進入賭場，丑○○、辰○○則在外準備開車接應。寅○○等人進入
    該賭場後即以手槍、刀械威嚇在場之人不得妄動，並高喊「搶劫、錢拿出來」等
    語，其間林金寶右手臂被砍傷，致其肌腱斷裂（未據告訴），而以此強暴方法至
    使己○○、甲○○、庚○○、子○○不能抗拒，而共強盜新臺幣（下同）十五萬
    元及子○○所有行動電話手機一支等財物。得手後丑○○、辰○○駕車接應駛離
    現場，逃逸間辰○○所駕駛之上開自用小客車因車速過快，不慎撞擊雲林縣四湖
    鄉○○村○○路一號住宅外圍牆，為戊○○目睹記下車牌號碼，始為警循線查獲
    上情。
三、案經雲林縣警察局台西分局移送臺灣雲林地方法院檢察署檢察官偵查起訴。
    理  由
一、起訴範圍：檢察官主張追訴被告壬○○、寅○○、卯○○、丁○○、丙○○、丑
    ○○、辰○○、乙○○加重強盜罪名，先此敘明。
二、本件控辯雙方所不爭執之事實為：丑○○駕駛車牌號碼ＥＣ─六一六六號ＢＭＷ
    自用小客車搭載壬○○、丁○○、丙○○，辰○○駕駛車牌號碼七Ｑ─七五二一
    號日產自用小客車搭載寅○○、「乙○○」，於九十二年三月二十一日晚間，在
    雲林縣台西鄉五條港安西府廟口前會合，然後於九十二年三月二十二日零時二十
    五分許，到達上述賭場，再由寅○○、壬○○、丙○○分持前述手槍各一枝，由
    丁○○持西瓜刀、乙○○持長刀，並分別戴上頭套進入賭場，丑○○、辰○○則
    在外等候，而其時卯○○已在賭場內，又上開賭場於同日零時三十分許，遭到寅
    ○○、壬○○、丙○○、丁○○、「乙○○」以手槍、刀械強盜財物，其間林金
    寶被砍傷右手臂，致肌腱斷裂，所強盜之財物為十五萬元現金及子○○所有行動
    電話手機一支。然後丑○○、辰○○駕車接走寅○○、壬○○、丙○○、丁○○
    、「乙○○」而駛離現場，行駛間辰○○所駕駛之車輛因車速過快，不慎撞擊雲
    林縣四湖鄉○○村○○路一號住宅外圍牆，為戊○○目睹記下車牌號碼等事實。
    以上雙方當事人所無爭議之事實，並經證人己○○、甲○○、庚○○、子○○、
    戊○○分別於警訊時指證在卷，而林金寶受有刀傷，亦有財團法人私立中國醫藥
    學院北港附設醫院診斷證明書一紙在卷可稽。所以寅○○、壬○○、丙○○、丁○○、「乙○○」分持槍枝（不知真槍或假槍）、刀械，進入己○○賭場，強盜
    十五萬元現金及行動電話手機一支，為已經確定發生之事實。是故被告壬○○坦
    白承認自己強盜犯行，合於事實，事證明確，罪行可以認定，應依法論罪科刑。
三、被告丑○○、辰○○、乙○○否認有何加重強盜之犯行，丑○○辯稱：他是計程
    車司機，單純受雇開車載壬○○、丙○○、丁○○到雲林而已，不知道他們要強
    盜等語。辰○○辯稱：其單純受寅○○之請託，載寅○○到雲林而已，至於強盜
    一事，其不知情等語。乙○○辯稱：作案之「乙○○」不是伊本人，是寅○○要
    伊頂替該作案之「乙○○」等語。經查：
    （一）丑○○既然駕駛車牌號碼ＥＣ─六一六六號ＢＭＷ自用小客車搭載壬○○
          、丁○○、丙○○，先於九十二年三月二十一日晚間，到雲林縣台西鄉五
          條港安西府廟口前會合，接著又在翌日零時二十五分許，載運壬○○、吳
          格宏、丙○○到達上述賭場，然後寅○○、壬○○、丙○○分持前述手槍
          各一枝，丁○○、乙○○分持西瓜刀、長刀，並且都戴上頭套後才進入賭
          場，以上均是丑○○親身經歷或親眼目賭，豈有不知寅○○、壬○○等人
          目的在強盜賭場之道理，又丑○○於強盜之後急忙載運壬○○等人離開現
          場，其辯稱毫無所悉，有違情理。何況壬○○、丁○○立於被告地位及張
          智彥立於證人地位，均證實丑○○對於強盜一事知情，有如後述（見本院
          九十二年八月六日、九十三年三月二十四日訊問筆錄）。
          １、丁○○於本院九十二年八月六日陳述：我跟壬○○坐車到過雲林二次
              ，第一次駕駛丑○○（當庭回頭指認被告丑○○），上車者有我、張
              智彥、丙○○，去看地點，場子的地點，搶劫這件事的地點，我們有
              在講要搶賭場、內容、幾點到那邊、如何進去場子裡面等事宜，劉鎮
              洲在第一趟去的時就有問要作什麼事情等語。
          ２、壬○○於本院九十二年八月六日供述：坐過丑○○的車到雲林二次；
              丑○○的車是他叫的，要去哪裡，作什麼事，都有跟丑○○講，講要
              去搶，在車上都有講到，第一趟、第二趟都有講；第一趟上車要去雲
              林，他、丁○○、丙○○在車上，就有講到搶賭場的事，丑○○就有
              問要去哪裡，他說要去虎尾一個地方，看地方，內容是說「要去搶賭
              場，要先去看搶的地方」；他跟丑○○、丙○○到清泉崗空軍大門正
              對面一間軍用品店買頭套，由丙○○下車買頭套，他跟丑○○在車上
              ，當時坐的是丑○○那台ＢＭＷ車輛；第二趟大約晚上七點到八點，
              也是坐丑○○那ＢＭＷ車，從丁○○家那邊出發，他、丁○○、吳政
              隆、丑○○，另一輛車已經在丁○○家旁邊，車上坐有乙○○、鄭國
              屏及另外一位駕駛，第二趟上車，有帶頭套、手套等語。
          ３、壬○○於本院九十三年三月二十四日證述：他們在進入賭場前附近一
              家餐廳的停車場內分工，是寅○○分工的，乙○○拿刀，丁○○拿刀
              ，丑○○是司機，負責接應，並且還將車牌蓋住；第一趟下來劉鎮○○○道要搶賭場；搶錢回來，在台中大都會ＫＴＶ包廂內分錢，是鄭
              國屏和丁○○分的，當時丑○○、他、丁○○、乙○○、丙○○、鄭
              國屏在場；丑○○開車載他、丁○○、丙○○去用品店買頭套，再去
              五金行買手套；作案前丑○○有看到他們在遞頭套等語。
          是故被告丑○○縱使平日以開計程車為業，仍不能因此證明對於本件之強
          盜為不知情，甚至經證實開車載壬○○、丙○○到用品店買頭套，焉有不
          知之理，其辯解無非在圖卸其責，不足採信，其犯行明確，足以認定，應
          依法論罪科刑。
    （二）辰○○同樣駕駛車牌號碼七Ｑ─七五二一號日產自用小客車搭載寅○○、
          「乙○○」於九十二年三月二十一日晚間，到雲林縣台西鄉五條港安西府
          廟口前會合，接著又在翌日零時二十五分許，載運寅○○、「乙○○」到
          達上開賭場，在現場寅○○、壬○○、丙○○係分持前述手槍各一枝，吳
          格宏、乙○○係分持西瓜刀、長刀，並且都戴上頭套，然後才進入賭場。
          以上亦均是辰○○所親身經歷或親眼目賭，豈有不知寅○○、壬○○等人
          目的在強盜賭場之道理，又強盜之後急忙載運寅○○等人離開現場，甚至
          在逃逸間因車速過快，而不慎撞擊雲林縣四湖鄉○○村○○路一號住宅外
          圍牆，是其辯稱不知強盜之情，有違情理。又證人壬○○於本院九十三年
          三月二十四日復證述：本來是丑○○開在前面，因為劉鎮○○道路線，因
          為辰○○緊張，就先開車，因為路線不熟，繞不出去，後來辰○○的車撞
          到，寅○○、乙○○就在路上攔他們的車等語。足見被告辰○○因知情強
          盜一事，才於逃離現場過程中因緊張加上路線不熟以致撞擊圍牆。更何況
          被告辰○○已在本院審理、調查中承認知情，其最後於辯論期日始翻供辯
          解不知情，翻異前詞，已不足採信，何況依下述被告乙○○於警訊之供述
          ：案發當天是寅○○先打電話給我，然後邀我去兜風，於是我就和寅○○
          一起坐辰○○的車子去兜風，後來兜風兜了約半小時後，寅○○就在車子
          上告訴我說他要去搶賭場了等語，被告辰○○亦不可能不知情，其參與強
          盜事證明確，仍可認定，應依法論罪科刑。
    （三）乙○○於警訊中及檢察官初次偵訊及聲請羈押時，已經承認參與本件強盜
          ，有如下述，其已經連續三次承認參與強盜，豈是頂替他人之詞所能脫罪
          ：
          １、於九十二年五月六日在雲林縣警察局台西分局供認：於九十二年三月
              二十二日凌晨零時三十分許，在雲林縣台西鄉○○村○○路己○○住
              處與寅○○、辰○○及「期龍」所帶不知姓名手下四人，綽號「小胖
              」、「阿宏」、「志願」另一名不詳等人共同犯下強盜案；於九十二
              年三月二十一日晚上八時許，由寅○○以行動電話聯絡我到台中市○○路等候，辰○○駕車號七Ｑ─七五二一號黑色日產牌自小客載我們
              到台中縣大雅鄉近清泉崗附近，在一位綽號「期龍」住處會合，由「
              期龍」手下四人駕駛車號ＥＣ─六一六六６６號黑色自用小客車，分
              駕二部車南下先到雲林縣台西鄉一間大廟前等候，大約當晚十二時，
              由一位年青人（約二十多歲）瘦瘦的男子前來通報，叫我們於三月二
              十二日凌晨三十分進入賭場搶錢，我們就依照他所提之時間侵入賭博
              ，由我持西瓜刀，寅○○持玩具手槍，另「期龍」手下三人分持玩具
              手槍及不明刀械，先行控制賭場，我當時持西瓜刀針對反抗者砍了數
              刀，喝令不要反抗把錢通通交出來，得逞後我和寅○○就坐辰○○在
              外面等候的車子，沿四湖方向逃逸，因路況不熟，在雲林縣四湖鄉施
              湖村東庄五號撞上圍牆後，我又跑去坐那部ＢＭＷ自用小客車到嘉義
              縣交流道，我與寅○○及另一位不知姓名同夥，改搭統聯客運回台中
              市，辰○○自行留在撞車現場處理；我們犯案時都有戴上面罩（頭套
              ）及手套，我們犯案後沿途丟棄在路邊漁塭內，兇器也一併丟棄；我
              是由寅○○邀我去參與賭場，計劃搶賭場應該是大雅鄉「期龍」手下
              。我與辰○○犯案之前，僅見過二次面，是由寅○○介紹認識，沒有
              仇恨，辰○○確實有參與搶賭場案，他負責載送及把風，我有砍殺喝
              令不要反抗，有沒有傷到人我不知道等語（警卷）。
          ２、於九十二年五月七日偵訊時供承：我是於九十二年三月二十一日晚上
              八時許，夥同寅○○、辰○○等人連同我共七人，分乘七Ｑ─七五二
              一號及ＥＣ─六一六六號車輛，於九十二年三月二十二日凌晨零時三
              十分許，在雲林縣台西鄉○○村○○路六號己○○家中強盜等語（九
              十一年偵字第二一三四號偵查卷第十四頁起）。
          ３、於九十二年五月七日審理羈押時供述：對於檢察官聲請羈押之犯罪事
              實，承認確有犯該強盜之犯行。我過去僅認識寅○○，他是我以前在
              保全公司上班的同事，其他的人我就不認識。案發當天是寅○○先打
              電話給我，然後邀我去兜風，於是我就和寅○○一起坐辰○○的車子
              去兜風，後來兜風兜了約半小時後，寅○○就在車子上告訴我說他要
              去搶賭場了，當時他因告訴我，如有看到人，就只要嚇他一下就可以
  ，所以我才答應他一起去搶的。既然有犯案，我願意坦承犯行，僅請
              求給予一次自新機會。被警察查扣之手機，號碼為00000000
              00號手機為我所有，該手機是我以朋友王孝慶的名義聲請的。對於
              被害人己○○在警方偵訊時所為之證述，我無意見。對於被害人丁金
              寶在警方偵訊時所為之證述，我無意見，惟殺甲○○的人不是我，是
              小胖。對於自己在警方及檢察官偵訊中所為之供述，確實均實在等語
              （九十二年聲羈字第七０號刑事案卷第八頁起）。
          其次，乙○○於警訊中亦指認寅○○、辰○○、丑○○涉案，有其指認之
          口卡各一紙在卷可證，又證人甲○○指認乙○○為持刀強盜之人，證人何
          秀珍指認乙○○為乘坐於車牌號碼七Ｑ─七五二一號車輛內之人，亦各有
          指認口卡一紙在卷可憑。被告乙○○能指認他人涉案，又被證人指認涉案
          ，自有參與之實，否則無從為如此之指認，豈是事後辯解係寅○○要求其
          頂替之詞所得解釋。何況被告壬○○立於證人地位於本院九十三年三月二
          十四日證述：進到行搶現場，乙○○拿小武士刀（比較長的刀）；乙○○
          、丁○○下手拿錢，有看到乙○○向被砍傷的人拿錢；乙○○挾持人家趴
          下，說趴下，請趴下的人拿出錢來，有看到丁○○在他左邊，乙○○在他
          右邊，有看到兩個都有拿刀砍人；有看到乙○○拿刀砍人，確定乙○○有
          參加等語；被告丁○○亦供述：乙○○、寅○○坐於辰○○之車內等語（
          見本院九十二年八月六日訊問筆錄）。共犯壬○○、丁○○對於當庭之吳
          上祺均能詳細指證參與之情，壬○○並且指證乙○○持刀砍傷在場之被害
          人。足見本案被告乙○○確實持刀參與強盜。再者，行動電話00000
          00000號為寅○○所使用，有東信電訊客戶基本資料一紙在卷可憑，
          行動電話0000000000號為辰○○所使用，有行動電話呼叫器線
          上查詢作業一紙在卷可憑，行動電話0000000000號為乙○○所
          有，為其所自承，而辰○○所使用之行動電話0000000000號，
          於九十三年三月二十二日零時五十六分五十二秒，撥打至寅○○所使用之
          行動電話0000000000號，而乙○○所有行動電話000000
  0000號，於九十三年三月二十二日一時四十三秒、四十四秒，分別撥
          打至辰○○所使用之行動電話0000000000號，顯然三人間於逃
          離現場後（應該是在辰○○車輛撞擊圍牆，三人分開之後）互有聯絡，且
          發話地點在雲林縣四湖鄉、水林鄉一帶，則乙○○當時應該在場，為強盜
          者之一無誤，至於乙○○辯解其所有行動電話0000000000號，
          當時借予寅○○使用等語，核寅○○已有行動電話0000000000
          號可供使用，無須再向乙○○借用行動電話，乙○○此部分之辯解，不但
          無證據支持，且不合常情，不能證明其實，又縱使寅○○曾經借用乙○○
          上開行動電話撥打給辰○○，也不能即謂乙○○當時不在場。綜上所述，
          被告乙○○上開辯解，無非是畏罪卸責之詞，不能成立，其的確參與本件
          強盜，事證明確，應依法論罪科刑。
四、按西瓜刀、長刀在客觀上足以使人認為對其生命、身體、安全構成威脅，具有危
    險性，並可供行兇之用，自屬兇器之一種，至於本件之槍枝是否具殺傷力，是否
    屬於兇器，因未扣案無從憑斷，惟西瓜刀、長刀已屬兇器之列，自不影響本件被
    告攜帶兇器之認定。核被告壬○○、丑○○、辰○○、乙○○所為，係犯刑法第
    三百三十條第一項之結夥三人以上，攜帶兇器強盜罪。被告就上開所犯，與寅○○、卯○○、丁○○、丙○○間，有犯意之聯絡及行為之分擔，均應論以共同正
    犯，且係結夥三人以上。
五、被告壬○○犯案時二十歲又八個月，思慮不周，因一時缺錢花用而致罹重典，強
    盜時並未傷害被害人，又到案後勇於認錯，配合檢察官調查而供出實情，且分得
    財物僅八千元，顯然情輕法重，其犯罪之情狀尚非不可憫恕，科以法定最低度之
    刑猶嫌過重，爰依刑法第五十九條之規定減輕其刑。
六、爰審酌被告壬○○自始即承認犯罪，被告丑○○到案後一直否認犯罪，辰○○於
    本院審理中先承認後否認犯罪，被告乙○○於警訊中及檢察官初次偵訊、聲請羈
    押時承認犯罪，於本院審理中一直否認犯罪；壬○○犯後態度良好，被告丑○○
    、辰○○係開車接應，被告乙○○強盜中持刀砍傷被害人，被告丑○○、辰○○
    、乙○○毫無悔意，其等犯罪動機、手段、參與程度、所得財物、被害人所受之
傷害及損失等一切情狀，各量處如主文所示之刑。
七、本件供犯罪所用之頭套、手套及槍枝、刀械，綜合被告壬○○於本院九十三年三
    月二十四日、丑○○於本院九十二年八月六日之供述及被告乙○○於九十二年五
    月六日警訊之供述，業已丟棄，其顯已滅失，爰不宣告沒收，附此敘明。
據上論斷，應依刑事訴訟法第二百九十九條第一項前段、刑法第二十八條、第三百三
十條第一項、第三百二十條第一項，判決如主文。
本案經檢察官辛○○到庭執行職務。
中      華      民      國      九十三      年    五    月    二十六    日
                                臺灣雲林地方法院刑事第四庭
                                    審判長法  官  吳  福  森
                                          法  官  吳  錦  佳
                                          法  官  李  淑  惠
右正本證明與原本無異。
如不服本判決，應於判決送達後十日內向本院提出上訴狀（應附繕本）。
                                          書記官  陳  姵  君
中      華      民      國      九十三      年    五    月    二十六    日
附錄本案論罪科刑法條：
中華民國刑法第三百三十條第一項：
犯強盜罪而有第三百二十一條第一項各款情形之一者，處七年以上有期徒刑。
中華民國刑法第三百二十一條
犯竊盜罪而有左列情形之一者，處六月以上五年以下有期徒刑：
一  於夜間侵入住宅或有人居住之建築物、船艦，或隱匿其內而犯之者。
二  毀越門扇、牆垣或其他安全設備而犯之者。
三  攜帶兇器而犯之者。
四  結夥三人以上而犯之者。
五  乘火災、水災或其他災害之際而犯之者。
六  在車站或埠頭而犯之者。
前項之未遂罰之。
